臺灣高雄地方法院交通事件裁定　　　　 96年度交聲字第595號
原處分機關　交通部公路總局嘉義監理所臺南監理站
代　表　人　甲○○
異　議　人　乙○○
即受處分人
上列異議人因違反道路交通管理處罰條例案件，對於交通部公路
總局嘉義監理所台南監理站96年1 月24日所為之處分（原處分：
嘉監南字第裁74-AC0000000號），聲明異議，本院裁定如下：
    主  文
原處分撤銷。
乙○○不罰。
    理  由
一、原處分機關即交通部公路總局嘉義監理所臺南監理站裁決理
    由意旨略以：受處分人即異議人乙○○為車牌號碼6M-1240
    號自小客車之登記汽車所有人，於民國95年2 月1 日凌晨5
    時45分許，行經高速公路重慶北路4 段處，因駕駛人行車速
    度，超過規定之最高時速20公里以上，而為臺北市政府警察
    局依採證照片舉發，原處分機關依道路交通管理處罰條例第
    40 條 第1 項規定，裁處異議人罰鍰新臺幣（下同）2,400
    元等語。
二、聲明異議意旨略以：異議人固係車牌號碼6M-1240 號自用小
    客車於監理單位登記之名義所有人，惟異議人早在93年間即
    將該自小客車典當於大信當舖，嗣因無力贖回該車，致該車
    輛流當而不知去向，且因該車輛之實際所有人係臺新銀行，
    而其向臺新銀行之貸款並未付清，故無法辦理過戶登記，異
    議人亦因典當該車輛，涉嫌違反動產擔保交易法，經臺灣臺
    南地方法院以94年度簡字第2559號判處拘役50日確定，原處
    分機關所認定之違規事實係於95年2 月1 日，當時異議人已
    非該車之所有權人及使用人，異議人不可能發生任何違反交
    通規則之行為，爰聲明異議，請求將原處分予以撤銷等語。
三、按違規事實應依證據認定之，無證據不得認定違規事實；又
    不能證明受處分人違規或其行為不罰者，應諭知不罰，道路
    交通管理處罰條例第89條、刑事訴訟法第154 條第2 項、第
    301 條第1 項分別定有明文。又交通法庭認為聲明異議有理
    由者，應以裁定將原處分經聲明異議部分撤銷，並自為裁定
    ，道路交通案件處理辦法第20條亦定有明文。次按汽車駕駛
    人，行車速度，超過規定之最高時速，或低於規定之最低時
    速，除有第43條第1項第2款情形外，處新臺幣1,200元以上2
    ,400 元 以下罰鍰，道路交通管理處罰條例第40條定有明文
    ，足見違反前條規定之處罰對象係汽車之駕駛人，而非汽車
    所有人，雖同條例第7 條之2 第1 項第6 款規定，其他違規
    行為經以科學儀器取得證據資料者，當場不能或不宜攔截製
    單舉發者，得對汽車所有人逕行舉發處罰，受舉發違反道路
    交通管理事件之處罰人，認為受舉發之違規行為應歸責他人
    者，應於舉發違反道路交通管理事件到案日期前，檢附相關
    證據及應歸責人相關證明文件，向處罰機關告知應歸責人，
    處罰機關應即另行通知歸責人到案依法處理；逾期未依規定
    處理者，仍依本條例各該違反規定處罰，同條例第85條第1
    項定有明文。
四、經查：
（一）按行為後法律或自治條例有變更者，適用行政機關最初裁
      處時之法律或自治條例，但裁處前之法律或自治條例有利
      於受處罰者，適用最有利於受處罰者之規定，行政罰法第
      5 條定有明文。查本件裁決時，道路交通管理處罰條例第
      40條、第85條等規定，業已於96年1 月1 日施行，經比較
      裁處前之道路交通管理處罰條例第40條、違反道路交通管
      理事件統一裁罰基準及處理細則第24條之規定，裁處前之
      法律並非有利於異議人，故本件仍應適用道路交通管理處
      罰條例第40條、第85條第1 項之規定，合先敘明。
（二）本件異議人於93年8 月23日，將所有車牌號碼6M-1240 號
      之自用小客車典當於大信當舖，並由該當舖保管該車，嗣
      因異議人無力贖回該車，致該車輛經大信當舖流當而於94
      年5 月11日轉讓予路鈞學，現不知去向；且因該車輛之實
      際所有人係臺新銀行，又異議人前向臺新銀行貸款，並未
      付清，故無法辦理過戶登記，異議人並因典當該車輛，涉
      嫌違反動產擔保交易法，經臺灣臺南地方法院以94年度簡
      字第2559號判處拘役50日確定等情，有大信當舖函附當票
      及汽車轉讓書、聲請簡易判決處刑書各1 份附卷可憑，是
      此部份之事實，堪可認定。又本件原處分機關係依道路交
      通管理處罰條例第40條規定（即處罰汽車駕駛人之規定）
      裁處交通違規，倘若得以辨明汽車駕駛人究為何人，依法
      自應處罰汽車之駕駛人。然觀之本件裁決書，車牌號碼6M
      -1240 號自用小客車係於95年2 月1 日發生違規事實，違
      規時間已在異議人典當該車流當，並由大信當舖轉讓予路
      鈞學之後，顯見本件違規行為發生時，異議人並非車輛之
      駕駛人甚明。
（二）又依道路交通管理處罰條例第7 條之2 第1 項第6 款、第
      85條第1 項之規定，異議人雖非駕駛人，但仍係汽車所有
      人，自有處罰所有人。然因本件舉發道路交通管理事件通
      知單經臺北市政府警察局交通警察大隊以郵務方式，向異
      議人位於「臺南市○區○○○路1 段16巷9 號3 樓」之車
      籍地址為送達後，經郵局以遷移不明為由退回，有寄發該
      通知單之信封在卷足憑。是本件異議人實際並未收到本件
      違規通知單，自無法依通知單之應到案日期前到案，並告
      知違規駕駛人姓名、身分證統一編號及住址者。
五、綜上所述，原處分機關既未斟酌異議人是否為車輛之實際駕
    駛人，亦未審究異議人是否收受原舉發通知單，能否於到案
    日期前，提出應歸責人之證明文件等情事，即遽對異議人裁
    處2,400 元之罰鍰，是其裁處難認為允當，故本件異議人之
    異議為有理由，自應由本院將原處分撤銷，改為異議人不罰
    之諭知，以資適法。
六、據上論斷，應依道路交通案件處理辦法第20條，裁定如主文
    。
中　　華　　民　　國　　96　　年　　10　　月　　9 　　日
                      交通法庭  法　官  王碧瑩
以上正本證明與原本無異。
如不服本裁定應於送達後5日內向本院提出抗告狀。
中　　華　　民　　國　　96　　年　　10　　月　　9 　　日
                                書記官  蔡語珊
